【裁判字號】    95,交聲,143
【裁判日期】    950619
【裁判案由】    聲明異議
【裁判全文】
臺灣高雄地方法院交通事件裁定         95年度交聲字第143號
原處分機關  高雄市政府
異  議  人  甲○○
即受處分人
上列受處分人因聲明異議案件，對於高雄市交通事件裁決中心95
年2 月10日所為之處分（原處分：高市府交裁字第32-B00000000
號），聲明異議，本院裁定如下：
    主  文
原處分撤銷。
甲○○不罰。
    理  由
一、異議意旨略以：異議人甲○○並未騎乘其所有車牌號碼ZCX-
    165 號輕型機車，於94年11月19日晚間7 時45分許，在高雄
    市○○路、河南路口闖越紅燈、不服從交通警察指揮，亦未
    將該車於上開時間借予他人使用，且本案無採證照片等證據
    證明異議人有此違規事實，為此依法聲明異議，並請求撤銷
    原處分等語。
二、按法院受理有關交通事件，準用刑事訴訟法之規定，道路交
    通管理處罰條例第89條定有明文。而犯罪事實應依證據認定
    之，無證據不得認定犯罪事實，刑事訴訟法第154 條第2 項
    亦定有明文。另參酌88年2 月3 日修正公布自90年1 月1 日
    施行之行政程序法第43條：「行政機關為處分或其他行政行
    為，應斟酌全部陳述與調查事實及證據之結果，依論理及經
    驗法則判斷事實之真偽，並將其決定及理由告知當事人」；
    及87年10月28日修正公布自89年7 月1 日施行之行政訴訟法
    第136 條亦規定準用民事訴訟法第277 條「當事人主張有利
    於己之事實者，就其事實有舉證之責任。但法律別有規定，
    或依其情形顯失公平者，不在此限。」等情，是綜據上述，
    行政處分機關就人民有無違反法律上義務之事實應先負舉證
    責任，灼然甚明。
三、原處分意旨認異議人有上開違規情節，固有高雄市政府警察
    局舉發違反道路交通管理事件通知單1 紙在卷足參。然查：
    異議人主張其於案發當日係騎乘上開輕型機車在大統百貨公
    司上班，上班時間為13時30分至同日22時30分，其於當日均
    無請假外出，不可能騎乘系爭車輛於裁決書所示上開違規時
    地出現等情，業據其提出大統百貨公司94年11月份排班表1
    份為證，經核與本院向大統百貨公司函查結果相符，此有該
    公司95年3 月28日大伊統百貨行字第95092 號函文在卷可稽
    ，由上開證據資料堪認其主張係為真實。又本院詳觀本件卷
    附之舉發通知單上所載內容，可發現該舉發通知單上雖有違
    規時間、地點、違規車輛之車牌號碼，以及車主姓名等記載
    ，然並無本件違規車輛之詳細車型、顏色及廠牌等其他相關
    可資辨明之事項，足以提供本院進一步查證，故本件執勤警
    員所舉發之違規車輛，是否即係本件異議人所有之前述輕型
    機車，及機車駕駛人是否即係本件異議人，已非無疑問。又
    證人即舉發警員乙○○到庭雖證稱：「當時我們是開巡邏車
    停在路旁定點執勤，當時我見該違規者闖紅燈，我即攔檢該
    違規者，但該人沒有停車加速逃逸，我們就記下車號逕行舉
    發」等情，惟其亦陳稱：「當時是夜間，天比較暗，一般傻
    瓜相機無法拍照，故無違規之照片。當時並無確認違規者之
    特徵，只有記載其車號」等語（見本院卷第21頁以下筆錄）
    ，是依警員之上開證詞可知，本件違規行為已無從查知警員
    據以逕行舉發之科學照相等證據資料，且本件違規車輛是否
    曾遭實際駕駛人使用偽造、變造之車牌，或警員逕行舉發時
    有誤看、誤記等情形，則均已無從查考。從而，本件交通違
    規之舉發事證，經核實難認為業已充分，而本院經查亦無其
    他證據，足以證明異議人於上開時、地，確有原處分意旨所
    稱之違規情事，故本件尚難僅根據上述舉發通知單所載違規
    輕型機車之車牌號碼等簡略資料，即率而認定異議人實際上
    確有上開違規行為。
四、綜上所述，本件受處分人即異議人究否於上開時地，確有原
    處分意旨所稱之違規行為，既仍存有合理之懷疑，尚未到達
    確信其為真實之程度。而原處分機關未能提出異議人違規之
    積極事證，故原處分機關未予詳查，遽予裁罰，顯非適法，
    從而，本件異議為有理由，原處分應予撤銷，另諭知異議人
    不罰。
五、據上論斷，應依道路交通管理處罰條例第87條第2 項、道路
    交通案件處理辦法第20條前段，裁定如主文。
中    華    民    國    95    年    6     月    19    日
                  交通法庭    法  官  施柏宏
以上正本證明與原本無異。
如不服本裁定應於送達後5日內向本院提出抗告狀。
中    華    民    國    95    年    6     月    19    日
                                書記官  吳金霞


司法院資訊處製作；財團法人民間司法改革基金會備份。
